臺灣高等法院臺中分院刑事判決　　　94年度上訴字第1419號
上　訴　人
即　被　告　癸○○
選任辯護人　張居德　律師
上列上訴人因常業詐欺案件，不服臺灣臺中地方法院94年度訴字
第576號中華民國94年4月11日第一審判決（起訴案號：臺灣臺中
地方法院檢察署93年度偵影字第18059號），提起上訴，本院判
決如下：
    主  文
上訴駁回。
    事  實及理  由
一、本案經本院審理結果，認第一審判決認事用法及量刑均無不
    當，應予維持，並引第一審判決書記載之事實、證據及理由
    。（如附件）
二、被告上訴意旨略以：對原審所認定之常業詐欺犯罪事實完全
    坦承，但在量刑部分，請求審酌：I被告並非本件詐欺案件
    主要行為人，其僅從事向「米瑟奇媒體股份有限公司」購買
    簡訊點數，以發送簡訊及將江瑞郎及「白面」交付之贓款匯
    至李雲龍、李美麗帳戶，均屬詐騙之助成行為，犯罪情節較
    輕；II本案其他涉案人員，包括在大陸負責接聽電話之林健
    文或在台灣負責領錢之江瑞郎等，均係其檢警未發覺前，由
    被告主動供出；III被告犯後深知悔悟，於原審審理期間，籌
    措六十五萬元與全體被害人，以被害金額五成方式清償和解
    ，不足之數，亦以代撰附民起訴狀起訴，俟判決確定後，自
    本件扣押之存款內執行抵付，被害人等應可全部取償，本件
    詐欺所得既非被告全得，仍願負全部賠償之責，足見悔意之
    誠；Ⅳ被告目前在洗車場工作，有正當職業等情，為緩刑之
    諭知等語。
三、本院查：
  (一)被告確有本件常業詐欺犯行，其理由已據原審判決記載甚詳
    ，本院仔細斟酌原審判決理由，認其事實之認定、理由之採
    擇，於相關證據法則、經驗法則、論理法則並無違背。
  (二)量刑部分：本件詐欺集團，以組織化方式，結合其他共犯，
    在海峽兩岸共同從事本件犯行，其犯罪行為經過縝密規劃，
    集團內部角色分工細密，以簡訊方式，冒用聯合信用卡中心
    名義，偽稱信用卡遭人盜用，致使被害人等誤信為真，利用
    至提款機操作退費時，詐取彼等財物，嚴重影響社會治安，
    犯罪所生危害甚鉅，而被告係負責將所提領詐得之金錢予以
    彙整而居於重要地位，參酌常業詐欺罪之法定刑為一年以上
    、七年以下，原審從輕量處有期徒刑一年四月，顯已審酌被
    告前揭上訴理由，量刑難謂過重。而本件既係屬計劃性、智
    慧性、組織性犯罪，與一般偶發初犯顯難相提並論，以其對
    社會法益及個人法益之侵害嚴重性，宣告緩刑並非適當，本
    件上訴為無理由，應予駁回。
四、據上論斷，應依刑事訴訟法第三百七十三條、第三百六十八
    條，判決如主文。
本案經檢察官丙○○到庭執行職務。
中　　華　　民　　國　　94　　年　　8　　月　　10   　日
            刑事第四庭　審判長法  官  洪  耀  宗
                              法  官  江  德  千
                              法  官  劉  登  俊
上列正本證明與原本無異。
如不服本判決應於收受送達後十日內向本院提出上訴書狀，其未
敘述上訴之理由者並得於提起上訴後十日內向本院補提理由書（
均須按他造當事人之人數附繕本）。
                              書記官  鄧  智  惠
中　　華　　民　　國　　94　　年　  8　　月　　11 　　日
                                                      Ａ
附件
臺灣臺中地方法院刑事判決
　                      九十四年度訴字第五七六號
    公  訴  人  臺灣臺中地方法院檢察署檢察官
    被      告  癸○○
    選任辯護人  張居德律師
                曾彥錚律師
    被     告   江瑞郎
右列被告等因常業詐欺案件，經檢察官提起公訴（九十三年度偵
字第一八０五九號），本院合議庭裁定改以簡式程序審理，判決
如左：癸○○共同以
    主  文
意圖為自己不法之所有，以詐術使人將本人之物交付為常業，處
有期徒刑壹年肆月。扣案如附表貳編號壹至伍所示之物，均沒收
之。
江瑞郎共同以意圖為自己不法之所有，以詐術使人將本人之物交
付為常業，處有期徒刑壹年肆月。扣案如附表貳編號壹至伍所示
之物，均沒收之。
    犯罪事實及理由
一、癸○○、江瑞郎、林健文（由檢察官另行偵辦，通緝中）自
    民國（下同）九十三年三月間起至同年九月初止，與大陸地
    區人民許小梅、陳軍、李靜、綽號「球球」（真實姓名、年
    籍不詳）等人共組常業詐欺集團，共同基於意圖為自己不法
    所有之常業詐欺之犯意聯絡，由林健文向李雲龍（由檢察官
    另行偵辦中）購得吳韻屏、陳威廷、周華一、范振之、郭國
    玉、饒明勝等人（以上六人均由檢察官另行偵辦）所有如附
    表一所示之郵局或銀行帳戶存摺、提款卡、印章、密碼，作
    為渠等供被害人匯款之用，林健文並在大陸地區廈門利用癸○○向「米瑟奇媒體股份有限公司」（下稱米瑟奇公司）所
    購之簡訊點數，以電腦上網連結至米瑟奇公司所架設網址：
    ３６９ＭＳ．ＣＯＭ之簡訊平台，發送以「聯合信用卡中心
    」為名義，佯稱信用卡遭人冒用，請依簡訊所載之內容致電
    至聯合信用卡中心確認之簡訊內容，至被害人庚○○等人之
    手機號碼（詳細之時間、簡訊內容、被害人、手機號碼、損
    失金額均詳如附表一所示），嗣被害人去電求證，該電話即
    轉接至大陸地區，由林健文及大陸地區人民許小梅、陳軍、
    李靜、綽號「球球」等詐欺集團成員接聽，並向被害人詐稱
    渠等確無該筆消費，欲退還未消費之金額必須前往提款機操
    作進行，致被害人戊○○等人陷於錯誤（被害人庚○○因向
    員警查證係受詐騙後而未匯款），依對方之指示，至自動提
    款機操作，匯入如附表一所示之損失金額至吳韻屏、陳威廷
    、周華一、范振之、郭國玉、饒明勝所有如附表一所示之郵
    局或銀行帳戶。再由林健文指示江瑞郎及姓名、年籍均不詳
    綽號「白面」之成年男子，持吳韻屏、陳威廷、周華一、范
    振之、郭國玉、饒明勝所有之提款卡，至台中縣、市之金融
    機構提款機提領款項，江瑞郎及綽號「白面」之男子領得款
    項後，自行扣除一成之酬勞，再將餘額交給癸○○，癸○○
    再將詐得之贓款存入其所有之臺中中清路郵局帳號：000
    00000000000號、彰化商業銀行帳號：0000
    0000000000，及賴志明所有中國信託商業銀行帳
    號：000000000000之帳戶內，並依林健文之指
    示匯款至李雲龍、何美麗（以上二人由檢察官另行偵辦）、
    米瑟奇公司負責人李勝興所有之帳戶，用以支付渠等所組成
    常業詐欺集團之支出花用，以此方式牟利，共計向如附表一
    所示之被害人戊○○等人詐得新台幣（下同）一百十五萬七
    千三百十元，渠等均恃此為生，而以之為常業。嗣經警於九
    十三年十月十三日下午十七時許，持本院所核發之搜索票至
    台中市○○區○○路七八九巷七六號癸○○住處執行搜索，
    當場扣得如附表二所示之物，因而查獲上情。
二、右揭事實業據被告癸○○、江瑞郎二人於偵、審時供承不諱
    ，且彼此供述相符，核與被害人庚○○、戊○○、己○○、
    丑○○、子○○、壬○○、辛○○、丁○○、寅○○、乙○○、甲○○等人指述之情節相符，並經證人周財源即米瑟奇
    公司總監於警、偵訊時到庭證述無訛，此外，復有米瑟奇公
    司登陸會員資料、購買點數紀錄、發放簡訊紀錄檔、簡訊內
    容紀錄、通話紀錄表、附表一所示吳韻屏等人之帳戶基本資
    料、交易明細表、案件詳細資料、被害人提供自動櫃員機之
    交易明細表及往來銀行交易明細資料等影本附卷可稽，足徵
    被告二人之自白與事實相符，本件事證明確，被告二人之犯
    行堪以認定。
三、刑法上所謂常業犯，係指反覆以同種類行為為目的之社會活
    動之職業性犯罪而言。至於犯罪所得之多寡，是否恃此犯罪
    為唯一之謀生職業，則非所問，縱令兼有其他職業，仍無礙
    於該常業犯罪之成立（最高法院八十五年臺上字第五一Ｏ號
    判例參照）。觀諸被告癸○○於本院審理時自承：之前在大
    陸投資紙箱生意做不好，想要多賺一點錢養家，所以才決定
    加入該詐欺集團，伊是從九十三年三月初到同年八月底、九
    月初擔任此工作，共獲利的金額應該是伊郵局及彰化銀行帳
    戶裡面的總金額等語（見本院九十四年二月四日訊問筆錄）
    ，及被告江瑞郎於本院審理時供陳：伊是從九十三年三月中
    旬，林健文找伊在臺灣領錢，當時伊因槍砲案被通緝，不敢
    住在家裡，沒有工作，為了支應生活開銷，所以才答應林健
    文幫他在臺灣領錢，林健文會先打電話聯絡伊，要伊到快遞
    公司（台中市○○街的加達公司）領人頭帳戶之提款卡及存
    摺，伊再以所領到之提款卡去台中縣、市的提款機領取現金
    ，領完現金，扣除伊應得款項即領到款總額的一成後再交給
    癸○○等語綦詳（見本院九十四年三月二十二日準備程序筆
    錄），則被告二人顯有依賴本件犯行所得維生之意，核被告
    二人所為，均係犯刑法第三百四十條常業詐欺罪。被告癸○○、江瑞郎與林健文、綽號「白面」之成年男子及大陸地區
    人民許小梅、陳軍、李靜、綽號「球球」等詐騙集團成員間
    ，有犯意之聯絡及行為之分擔，均為共同正犯。
四、扣案如附表二編號1.至5.之物，均係被告癸○○所有供犯罪
    所用之物，業據被告癸○○供明在卷，應依法宣告沒收之。
    至附表二編號6.所示之中國信託商業銀行存摺一本（戶名：
    賴志明、帳號000000000000）暨提融卡一張，
    雖係被告癸○○用於本件犯罪之物，然並非被告癸○○所有
    ，另扣案如附表二編號7.所示之門號0000000000
    號手機一支（含ＳＩＭ卡），與本案無關，業據被告癸○○
    供明在卷，且無其他積極證據足資證明係被告所有，供犯罪
    所用或犯罪預備之物，爰不併為沒收之諭知，附此敘明。
五、依刑事訴訟法第二百七十三條之一第一項、第二百九十九條
    第一項前段、第三百十條之二、第四百五十四條第二項，刑
    法第三百四十條、第二十八條、第三十八條第一項第二款，
    判決如主文。
本案經檢察官陳義忠到庭執行職務。
中   華   民   國   九十四  年    四    月  十一      日
                            臺灣臺中地方法院刑事第二庭
                                    法  官    林  慧  英
   附表一
┌─┬─────┬───────────┬─────┬─────────┐
│編│被害人姓名│ 接 獲 簡 訊 時 間    │ 損失金額 │                  │
│  │          ├───────────┤（新台幣）│  匯 入 帳 號     │
│號│及手機號碼│ 發 送 簡 訊 內 容    │          │                  │
├─┼─────┼───────────┼─────┼─────────┤
│  │          │93.8.7日15時44分      │無        │                  │
│1.│ 庚 ○ ○ ├───────────┤          │                  │
│  │          │聯合信用卡中心：貴用戶│          │                  │
│  │0000000000│有消費一筆14200元，無 │          │                  │
│  │          │問題不必理會，如有問題│          │                  │
│  │          │洽聯合信用卡中心，02-7│          │                  │
│  │          │0000000轉01至05分機   │          │                  │
├─┼─────┼───────────┼─────┼─────────┤
│  │          │93.8.7日              │          │戶名：吳韻屏      │
│2.│ 戊 ○ ○ ├───────────┤54916元   │帳號：中國信託商業│
│  │          │聯合信用卡中心您好：貴│          │銀行              │
│  │0000000000│客戶在內湖震旦行刷卡消│          │000-000000000000  │
│  │          │費15800元，金額無誤不 │          │                  │
│  │          │必理會此訊息，如有問題│          │                  │
│  │          │速洽00-00000000       │          │                  │
├─┼─────┼───────────┼─────┼─────────┤
│  │          │93.8.12日             │          │戶名：陳威廷      │
│3.│ 己 ○ ○ ├───────────┤          │帳號：中華郵政歸仁│
│  │          │聯合信用卡中心您好：貴│77212元   │郵局              │
│  │0000000000│客戶在內湖震旦行刷卡消│          │000-00000000000000│
│  │          │費15800元，金額無誤不 │          │                  │
│  │          │必理會此訊息，如有問  │          │                  │
│  │          │題速洽00-0000-0000    │          │                  │
├─┼─────┼───────────┼─────┼─────────┤
│  │          │93.8.11日             │99769元   │戶名：周華一      │
│4.│ 丑 ○ ○ ├───────────┤          │帳號：中華郵政歸仁│
│  │          │聯合信用卡中心您好：貴│          │郵局              │
│  │0000000000│用戶消費一筆14200元無 │          │000-00000000000000│
│  │          │問題不必理會，如有問題│          │                  │
│  │          │洽聯合信用卡中心，02-6│          │                  │
│  │          │0000000或00-00000000  │          │                  │
├─┼─────┼───────────┼─────┼─────────┤
│  │          │93.8.11日             │165723元  │戶名：周華一      │
│5.│ 子 ○ ○ ├───────────┤          │帳號：中華郵政歸仁│
│  │          │聯合信用卡中心您好：貴│          │郵局              │
│  │0000000000│用戶消費一筆14200元無 │          │000-00000000000000│
│  │          │問題不必理會，如有問題│          │                  │
│  │          │洽聯合信用卡中心，02-6│          │                  │
│  │          │0000000或00-00000000  │          │                  │
├─┼─────┼───────────┼─────┼─────────┤
│  │          │93.8.8日              │231571元  │戶名：范振之      │
│6.│ 壬 ○ ○ ├───────────┤          │帳號：上海商業銀行│
│  │          │聯合信用卡中心您好：貴│          │儲蓄銀行新莊分行  │
│  │0000000000│客戶在內湖震旦行刷卡消│          │000-00000000000000│
│  │          │費15800元，金額無誤不 │          │台新國際商業銀行崇│
│  │          │必理會此訊息，如有問題│          │德分行            │
│  │          │速洽00-00000000       │          │00000000000000    │
│  │          │                      │          │                  │
├─┼─────┼───────────┼─────┼─────────┤
│  │          │93.8.13日             │182804元  │戶名：郭國玉      │
│7.│ 辛 ○ ○ ├───────────┤          │帳號：第一銀行安南│
│  │          │聯合信用卡中心您好：貴│          │分行              │
│  │0000000000│客戶在內湖震旦行刷卡消│          │00000000000000    │
│  │          │費15800元，金額無誤不 │          │                  │
│  │          │必理會此訊息，如有問題│          │                  │
│  │          │速洽00-00000000       │          │                  │
├─┼─────┼───────────┼─────┼─────────┤
│  │          │93.8.6日              │105649元  │戶名：饒明勝      │
│8.│ 丁 ○ ○ ├───────────┤          │帳號：第一商業銀行│
│  │          │聯合信用卡中心：貴用戶│          │北港分行          │
│  │0000000000│消費一筆14200元，無問 │          │000000000000000000│
│  │          │題不必理會，如有問題洽│          │                  │
│  │          │聯合信用卡中心，02-771│          │                  │
│  │          │93017轉01至05分機     │          │                  │
├─┼─────┼───────────┼─────┼─────────┤
│  │          │93.8.1日              │150053元  │戶名：吳韻屏      │
│9.│ 寅 ○ ○ ├───────────┤          │帳號：中國信託商業│
│  │          │聯合信用卡中心您好：貴│          │銀行              │
│  │0000000000│客戶在台北通訊行刷卡消│          │000-000000000000  │
│  │          │費一筆16800元金額無誤 │          │                  │
│  │          │不必理會此訊息，如有問│          │                  │
│  │          │題速洽                │          │                  │
├─┼─────┼───────────┼─────┼─────────┤
│  │          │93.8.6日              │78098元   │戶名：周華一      │
│10.│ 乙 ○ ○ ├───────────┤          │帳號：中華郵政歸仁│
│  │          │聯合信用卡中心：貴用戶│          │郵局              │
│  │0000000000│在台北通訊行刷卡消費16│          │000-00000000000000│
│  │          │800元，金額無誤不必理 │          │                  │
│  │          │會此訊息，如有問題速洽│          │                  │
│  │          │                      │          │                  │
│  │          │                      │          │                  │
├─┼─────┼───────────┼─────┼─────────┤
│  │          │93.8.9日              │11515元   │戶名：周華一      │
│11.│ 甲 ○ ○ ├───────────┤          │帳號：中華郵政歸仁│
│  │          │聯合信用卡中心：貴用戶│          │郵局              │
│  │0000000000│有消費一筆14200元，無 │          │000-00000000000000│
│  │          │問題不必理會，如有問題│          │                  │
│  │          │洽聯合信用卡中心，02-7│          │                  │
│  │          │0000000轉01至05分機   │          │                  │
├─┴─────┴───────────┴─────┴─────────┤
│合計詐騙金額：0000000元                                               │
└───────────────────────────────────┘
附表二：
┌──┬────────────────┬───────┬───────┐
│編號│  扣押物品名稱及數量            │是否為被告所有│是否為犯罪所用│
│    │                                │              │之物          │
├──┼────────────────┼───────┼───────┤
│ 1. │彰化商業銀行存摺一本暨提款卡一張│被告癸○○所有│供犯罪所用之物│
│    │（戶名：癸○○、帳號：四０三五五│              │              │
│    │000000000）            │              │              │
├──┼────────────────┼───────┼───────┤
│ 2. │中華郵政存摺一本暨提款卡一張    │被告癸○○所有│供犯罪所用之物│
│    │（戶名：癸○○、帳號七００００二│              │              │
│    │00000000000）        │              │              │
├──┼────────────────┼───────┼───────┤
│ 3. │門號0000000000號手機一│被告癸○○所有│供犯罪所用之物│
│    │支（含ＳＩＭ卡一張）            │              │              │
│    │                                │              │              │
├──┼────────────────┼───────┼───────┤
│ 4. │郵政跨行匯款申請書（五萬元）一張│被告癸○○所有│供犯罪所用之物│
│    │                                │              │              │
├──┼────────────────┼───────┼───────┤
│ 5. │郵政國內匯款執據（五萬五千元）一│被告癸○○所有│供犯罪所用之物│
│    │張                              │              │              │
├──┼────────────────┼───────┼───────┤
│ 6. │中國信託商業銀行存摺一本暨提款卡│非被告所有    │供犯罪所用之物│
│    │一張                            │              │              │
│    │（戶名：賴志明、帳號二八八五三六│              │              │
│    │一００六０七）                  │              │              │
├──┼────────────────┼───────┼───────┤
│ 7. │門號0000000000號手機一│被告癸○○所有│非供犯罪所用之│
│    │支（含ＳＩＭ卡）                │              │物            │
│    │                                │              │              │
└──┴────────────────┴───────┴───────┘
